【裁判字號】    94,重訴,1446
【裁判日期】    951211
【裁判案由】    拆屋還地
【裁判全文】
臺灣臺北地方法院民事判決            94年度重訴字第1446號
原      告  乙○○即祭祀公業高材記、高萃記共同管理人
訴訟代理人  成介之律師
複代理人    鄭佑祥律師
被      告  戊○○○
            己○○
            丙○
            庚○○
            丁○○
            甲○○
共      同
訴訟代理人  何兆龍律師
共      同
複代理人    梁育純律師
上列當事人間拆屋還地事件，本院於九十五年十一月二十日言詞
辯論終結，判決如下：
    主      文
附表一所示被告應將其所有坐落於附表一所示土地上如附圖所示
之建物拆除，並將該部分土地騰空返還原告。附表二所示被告並
應自民國八十九年十一月一日起至騰空返還前開土地之日止，按
月連帶給付原告如附表二所示之金額。
訴訟費用由被告戊○○○、己○○、丙○、庚○○連帶負擔百分
之二十三；被告丁○○、甲○○連帶負擔百分之七十七。
本判決於原告以附表三所示金額為被告供擔保後，得假執行。但
被告如於假執行程序實施前，以附表四所示金額為原告供擔保，
得免為假執行。
    事實及理由
一、原告主張：
  (一)原告為台北市○○區○○段四小段第11-3、11-4、17-17地
    號土地所有權人，詎被告戊○○○、丙○、己○○所有台北
    市○○路○段70巷3之1號1樓之未辦理保全登記房屋，占有系
    爭土地如附圖所示Ｃ、Ｅ部分。又被告丁○○所有台北市○○路○段70巷3號之未辦理保全登記房屋，占有系爭土地如附
    圖所示F、H、I、J、K、L、M、N、O、P、Q部分。
  (二)被告雖以兩造間租賃關係以為抗辯，然被告所提之租賃契約
    及租金收據，皆為訴外人高烶深等人所簽具，然高烶深及高
    金五等人並非原告之代表人，甚至非原告之派下員，則其自
    無任何權利出租系爭土地。另被告提出之渤海高氏族譜為私
    文書，且為高金五、高烶深等人所編，故其上雖有高烶深源
    流系統之記載，惟原告否認其真正。故被告無權占有系爭土
    地，原告自得依民法第767條第1項、第184條第1項前段規定
    ，請求被告返還系爭土地如附圖所示部分，並依民法第179
    條、第184條第1項前段規定，請求被告給付或賠償占有期間
    相當於租金之不當得利或損害等語。並聲明除擔保金額外如
    主文所示。
二、被告辯稱：
  (一)被告戊○○○等人之先祖高金港為原告祭祀公業高萃記之派
    下員，同時亦為祭祀公業高萃記之佃農，所耕作之土地包含
    現考試院及世新大學校地，彼時原告為使佃農有棲身之所，
    乃提供本件系爭土地予被告之先祖興建農舍，而被告之先祖
    亦有給付租金予原告祭祀公業高萃記。因此兩造之間實有基
    地租賃契約存在，被告等並非無權占有系爭土地。
  (二)系爭農舍後來因門前道路拓寬，被告為配合原告之土地被徵
    收，而自行拆除部分建物，在徵收過程中涉及土地與建物所
    有權人權益之各項協調，被告方面均有派員出席，在協調過
    程中，原告並未對被告有任何無權占用土地之主張，因此系
    爭建物絕非在原告不知情之情況下所任意搭建。
  (三)從而兩造間既有基地租賃關係存在，原告如欲收回土地，自
    應受土地法第103條之限制。惟原告並未說明其收回基地之
    事由，亦未曾對被告為任何終止租賃契約之意思表示，顯見
    兩造間之租賃契約仍繼續存在。則原告之請求，顯非有理。
    並聲明：(1)原告之訴及假執行之聲請均駁回。(2)如受不利之
    判決，願供擔保請准宣告免假執行。
三、兩造不爭執之事實：
    台北市○○區○○段四小段11-3、11-4、17-17地號土地為
    原告所有，被告戊○○○、丙○、己○○為台北市○○路○
    段70巷3之1號1樓及2樓房屋所有人及占有人，被告庚○○為
    該屋之占有人；被告丁○○為台北市○○路○段70巷3號房屋
    之所有人及占有人，被告甲○○為該屋之占有人。而系爭房
    屋二棟相連，為鋼筋水泥建物，坐落於原告所有系爭土地上
    ，其中3號房屋與山坡地相鄰，該山坡地鄰馬路並設有擋土
    牆，擋土牆上方山坡地上設有遮雨棚，供曬衣使用，業經本
    院會同台北市古亭地政事務所人員履勘現場測量屬實，有土
    地所有權狀影本三份（本院卷第5-7頁）、現場照片數幀（
    本院卷第8頁、第107-112頁）、本院勘驗測量筆錄（本院卷
    第70-72頁）、土地複丈成果圖各一份（本院卷第75頁）附
    卷可證。
四、原告主張伊為系爭房地所有人，被告無權占有系爭土地等語
    。被告辯稱渠等所有之房屋占有系爭土地，係本於租賃契約
    而為有權占有云云。
  (一)按無代理權人以代理人之名義所為之法律行為，非經本人承
    認，對於本人不生效力，民法第170條第1項定有明文。
  (二)經查被告雖提出56年、58年、61年之租金收據影本各一份（
    本院卷第30、32-34頁），辯稱被告之先祖高金港與原告之
    間有基地租賃關係，該租賃關係並為被告所繼承云云。原告
    固不爭執該等租金收據之真正，惟主張該等收據上雖記載「
    收款人（出租人）祭祀公業高萃記」、「右代表人高烶深」
    等字樣，但原告於65年間向台北市政府民政局辦理確定派下
    公告時，該公告內容並無訴外人高烶深，有原告所提出之派
    下子孫系統表在卷可證（本院卷第105頁）。則被告即應另
    行舉證證明高烶深於56年、58年、61年間確實為原告祭祀公
    業高萃記之代表人。而被告雖又提出原告土地地價清冊及58
    年度、61年度收支報告影本各一份為證（本院卷第136-138
    頁），然查原告否認該等文書為真正，而被告又未能舉證證
    明高烶深為原告之管理人，亦未證明高烶深經原告授權而與
    被告訂立租賃契約，則據此不能證明被告之先祖高金港與原
    告之間有基地租賃關係，且為被告所繼承。
  (三)被告又辯稱高烶深為原告祭祀公業高萃記之管理人，應為有
    權代理，並提出經本院公證之保儀尊王派下員會議記錄影本
    （本院卷第123-130頁）、原告與考選部租賃契約影本（本
    院卷第131頁）、原告與世新專科學校租賃契約影本（本院
    卷第132-133頁）、原告與景文高中租賃契約影本（本院卷
    第134-135頁）、54年版高氏族譜（本院卷第139-145頁）為
    證。惟查依上開保儀尊王派下員會議記錄之簽到內容記載，
    可知高烶深僅係小組委員，並非其派下員；從而上開租賃契
    約雖記載高金五、高烶深、高賜全為祭祀公業高萃記之代表
    人，然據此並不足以證明高烶深為祭祀公業高萃記之管理人
    ，故被告所辯，並不足採。
  (四)綜上所述，訴外人高烶深既非原告之管理人，而以祭祀公業
    高萃記之名義與被告訂定基地租賃契約，應為無權代理，且
    祭祀公業高萃記並不承認訴外人高烶深所為之該項法律行為
    ，則依民法第170條第1項規定，該項租賃契約對於祭祀公業
    高萃記不生效力。從而系爭土地既為原告所有，且被告占有
    系爭土地並無正當權源，則原告依民法第767條規定，請求
    被告等返還系爭土地與原告，即有理由。
五、原告又主張被告等無權占有系爭土地，而受有相當於法定最
    高限額租金之利益，應自89年11月1日起至騰空返還系爭土
    地之日止，按月給付原告如附表二所示之金額等語。
  (一)按無法律上之原因而受利益，致他人受損害者，應返還其利
    益。民法第179條定有明文；而所得請求返還之範圍，應以
    對方所受之利益為度，故無權占有他人房屋，可能獲得相當
    於租金之利益，應屬社會通常之觀念。又城市地方房屋之租
    金，以不超過土地及其建築物申報總價年息10%為限，亦為
    土地法第97條第1項所明定。
  (二)本院審酌系爭房地坐落於台北市○○區○○路1段巷內，鄰
    近考試院生活圈、世新大學，緊臨馬路，附近交通便利、商
    業繁榮，交通與生活機能完備，此有原告提出系爭房地坐落
    地圖及照片數楨在卷可稽（本院卷第106-112頁），應認原
    告主張被告等人占用系爭土地所受相當於租金之利益，以申
    報地價10%計算，尚屬適當。從而系爭土地之申報地價為每
    平方公尺2萬3000元，而被告戊○○○、己○○、丙○、庚○○占有系爭土地之面積為42.45平方公尺，每月應連帶給
    付原告相當於不當得利之租金為8136元（2萬3000元×42.45
    ×10﹪÷12＝8136元，小數點以下四捨五入）。又被告丁○○、甲○○占有系爭土地之面積為142.34平方公尺，每月應
    連帶給付原告相當於不當得利之租金為2萬7282元〔2萬3000
    元×142.34×10﹪÷12＝2萬7282元，小數點以下四捨五入
    〕。從而原告請求被告戊○○○、己○○、丙○、庚○○按
    月連帶給付8136元、被告丁○○、甲○○按月連帶給付2萬
    7282 元，為有理由。
六、綜上所述，原告依民法第767條、第179條之規定，請求被告
    等人將其所有坐落於系爭土地上之建物及地上物拆除，並將
    其占有系爭土地之部分返還原告，以及自89年11月1日起至
    返還土地之日止，按月連帶給付原告如附表二所示相當於不
    當得利之租金，為有理由，應予准許。
七、兩造就原告勝訴部分，均陳明願供擔保請准為假執行或免為
    假執行之宣告，經核均無不合，爰酌定相當擔保金額分別准
    許之。
八、本件事證已臻明確，兩造其餘主張、陳述及所提證據，經審
    酌與本院前揭判斷不生影響，毋庸再予審酌，併此敘明。
九、訴訟費用負擔之依據：民事訴訟法第78條、第85條第2項。
中    華    民    國    95    年    12    月    11    日
                  民事第六庭    法  官  邱  琦
附表一
一、被告戊○○○、丙○、己○○等應將坐落於台北市○○區○○段四小段十一之三及十七之十七地號土地上之建物（門牌
    號碼台北市○○路○段七十巷三之一號一樓及二樓，即附圖
    所示編號C、E）及地上物（即附圖所示編號B）拆除後，將
    該部分土地面積四十二點四五平方公尺返還原告。
二、被告丁○○應將坐落於台北市○○區○○段四小段十一之三
    及十一之四地號土地上之建物（門牌號碼台北市○○路○段
    70巷3號，即附圖所示編號F、H、J、M）及地上物（即附圖
    所示編號I、K、L、N、O、P、Q）拆除後，將該部分土地面
    積一百四十二點三四平方公尺返還原告。
附表二
一、被告戊○○○、己○○、丙○、庚○○應自民國八十九年十
    一月一日起至返還前開土地之日止，按月連帶給付原告新台
    幣捌仟壹佰參拾陸元。
二、被告丁○○、甲○○應自民國八十九年十一月一日起至返還
    前開土地之日止，按月連帶給付原告新台幣貳萬柒仟貳佰捌
    拾貳元。
附表三
原告供擔保得假執行之金額：
一、被告戊○○○、己○○、丙○、庚○○部分：新台幣參拾參
    萬元。
二、被告丁○○、甲○○部分：新台幣壹佰零玖萬元。
附表四
被告供擔保得免為假執行之金額：
一、被告戊○○○、己○○、丙○、庚○○部分：新台幣玖拾柒
    萬陸仟參佰伍拾元。
二、被告丁○○、甲○○部分：新台幣參佰貳拾柒萬參仟捌佰貳
    拾元。
以上正本係照原本作成
如對本判決上訴，須於判決送達後20日內向本院提出上訴狀
中    華    民    國    95    年    12    月    11    日
                                書記官  池東旭
附錄：
民事訴訟法第392條（附條件之假執行或免為假執行之宣告）
法院得宣告非經原告預供擔保，不得為假執行。
法院得依聲請或依職權，宣告被告預供擔保，或將請求標的物提
存而免為假執行。
依前項規定預供擔保或提存而免為假執行，應於執行標的物拍定
、變賣或物之交付前為之。


司法院資訊處製作；財團法人民間司法改革基金會備份。
